臺灣高等法院刑事判決
109年度上易字第2022號
上  訴  人  
即  被  告  陳寶吉
選任辯護人  鄭凱鴻律師
            佘宛霖律師

上列上訴人因竊佔案件，不服臺灣新北地方法院109年度審易字
第1360號，中華民國109年8月25日第一審判決（起訴案號：臺灣
新北地方檢察署109年度偵字第15221號），提起上訴，本院判決
如下：
    主  文
原判決撤銷。
陳寶吉犯竊佔罪，處有期徒刑陸月，如易科罰金，以新臺幣壹仟
元折算壹日。緩刑貳年。
    犯罪事實
一、緣陳寶吉之妻陳玉燕與林清萬、黃懷讚、張啟訓、黃啟禎等
    人共有坐落新北市○○區○○段○○○段○00000 地號之土
    地（下稱本案土地，本案土地面積共計為960 平方公尺) ，
    本案土地之應有部分分別為陳玉燕50%、林清萬10%、黃懷讚
    10%、張啟訓10%、黃啟禎20%。詎陳寶吉知悉本案土地為其
    妻陳玉燕與他人共有之土地，其對於本案土地並無所有權或
    使用權，竟基於為自己不法利益之竊佔犯意，未經林清萬、
    黃懷讚、張啟訓、黃啟禎等人之同意，於民國103 年間，即
    擅自以在本案土地上搭建鐵皮屋建物並於該地面上鋪設水泥
    、搭設鐵皮圍牆等方式，且將該處鐵皮屋大門深鎖，並設置
    保全系統限制第三人進入等方式，供其作為回收中古機械等
    資源放置處所使用，足以排除林清萬、黃懷讚、張啟訓、黃
    政禎等共有人對於本件土地之使用收益，並以上開方式竊佔
    渠等所共有之本件土地，佔用本案土地面積共計達952平方
    公尺，且佔用本件土地面積範圍約達百分之99.1666 （計算
    式為952 平方公尺/960平方公尺=99.1666% ）。嗣林清萬、
    黃懷讚、張啟訓、黃啟禎等人於106年間因收到新北市政府
    拆除大隊所寄發表示該鐵皮屋係違章建築之拆除通知，始悉
    上情。
二、案經林清萬、黃懷讚、張啟訓、黃啟禎訴請臺灣新北地方檢
    察署檢察官偵查起訴。　　
    理  由
一、被告以外之人於審判外之言詞或書面陳述，除法律有規定者
    外，不得作為證據，刑事訴訟法第159條第1項固定有明文。
    又按當事人、代理人或辯護人於法院調查證據時，知有第15
    9條第1項不得為證據之情形，而未於言詞辯論終結前聲明異
    議者，視為有前項之同意，同法第159條之5第2項亦有明文
    。本判決所引用具傳聞性質之各項證據資料，業經本院於審
    判期日依法踐行調查證據程序，檢察官、上訴人即被告陳寶
    吉及辯護人於言詞辯論終結前，亦均未聲明異議，本院審酌
    結果，認上開證據資料製作時之情況，尚無違法不當及證明
    力明顯過低之瑕疵，亦認為以之作為證據應屬適當，依上開
    規定，應認有證據能力。
二、本判決所引用其餘所依憑判斷之非供述證據，亦無證據證明
    係違反法定程序所取得，或其他不得作為證據之情形，依刑
    事訴訟法第158條之4規定之反面解釋，亦均有證據能力。
貳、實體方面：
一、認定犯罪事實所憑之證據及理由：
　　上揭事實，業據被告於原審及本院審理時坦承不諱，核與告
    訴人黃懷讚、張啟訓、黃啟禎等人於偵查中指訴情節相符，
    並有新北市○○區○○段○○○段○ 00000地號本件土地之地籍圖謄
    本、土地登記謄本、新北市新莊地政事務所109 年 3 月 27
     日新北莊地測字第1096036148 號函暨附件本件土地複丈成
    果圖1 份、告訴人等所寄發之郵局存證信函、新北市政府稅
    捐稽徵處函、本案土地遭竊佔現場照片、新北市政府警察局
    蘆洲分局 109 年 3 月 9 日新北警蘆刑字第1094456557號
    函暨附件本件土地至現場履勘照片等附卷可稽。本案事證明
    確，被告犯行洵堪認定，應依法論科。
二、論罪：　　
㈠、按竊佔罪為即成犯，竊佔行為完成時犯罪即成立，之後繼續
    竊佔乃狀態之繼續，而非行為之繼續，此與繼續犯之犯罪完
    成須繼續至行為終了時為止不同（最高法院66年台上字第31
    18號判例旨、、83年度台上字第5190號、87年度台非字第31
    號判決要旨參照）。被告於103年間某日，即在本案土地上
    搭建鐵皮屋建物，並於該地面上鋪設水泥、搭設鐵皮圍牆而
    開始使用時，犯罪行為即已完成，依前揭說明，其繼續竊佔
    僅為狀態之繼續。又按行為後法律有變更者，適用行為時之
    法律。但行為後之法律有利於行為人者，適用最有利於行為
    人之法律，刑法第2條第1項定有明文。被告行為後，刑法第
    320條業於108年5月29日修正為：「意圖為自己或第三人不
    法之所有，而竊取他人之動產者，為竊盜罪，處5年以下有
    期徒刑、拘役或50萬元以下罰金。意圖為自己或第三人不法
    之利益，而竊佔他人之不動產者，依前項之規定處斷。」，
    並於同月31日施行，而修正前原條文之法定刑為「5年以下
    有期徒刑、拘役或5百元以下罰金」，經比較新、舊法結果
    ，修正後之刑法第320條第1項、第2項規定，無較有利於被
    告之情形，依刑法第2條第1項前段規定，自應適用修正前之
    規定。　　
㈡、核被告所為，係犯修正前刑法第320條第2項之竊佔罪。
三、撤銷改判之理由：
㈠、原審以被告罪證明確予以論罪科刑，固非無見，惟查原審僅
    給予被告約20餘日之工作天拆除本案之建物、圍牆等物，致
    被告未能於原審判決前拆除完畢。惟被告於原審判決後除已
    拆除本案之建物、圍牆等物外，並就刑事部分賠償告訴人，
    有告訴人之刑事陳報狀及被告之刑事陳報狀附卷可稽。可見
    被告犯罪後確有悔意，此屬刑法第57條第10款之量刑事項，
    原判決未及審酌此節，尚有未洽。被告以此為由提起上訴，
    為有理由，應由本院予以撤銷改判。
㈡、審酌被告之妻雖為本案土地之共有人，然未取得其他共有人
    即告訴人之同意，擅自佔用本案土地，對他人之財產權益造
    成損害，惟被告犯後坦認犯行，並展現誠意與告訴人達成和
    解，賠償告訴人所受之損害已如上述，顯見被告已有悔意，
    兼衡其之教育程度、職業、家庭生活與經濟狀況、犯罪之目
    的、手段等情狀，量處如主文第2項所示之刑，並諭知易科
    罰金之折算標準。
㈢、被告係為自身利益而為本案土地之排他使用，所得利益價值
    難以估算，且事後復已與其他土地共有人達成和解，賠償告
    訴人，並已拆除本案之建物、圍牆等物，倘為犯罪所得之沒
    收追徵，再開啟執行程序，徒增勞費，實欠缺刑法上之重要
    性，爰依刑法第38條之2第2項之規定不另諭知沒收。
㈣、查被告前未曾受有期徒刑以上刑之宣告，此有本院被告前案
    紀錄表在卷可參，本案係因一時失慮致罹刑典，且告訴人亦
    具狀表示原諒被告，願給予被告緩刑自新之機會，本院綜核
    全案情節及上情，認被告經此偵審程序及罪刑之宣告後，應
    知警惕而無再犯之虞，以暫不執行其刑為當，爰依刑法第74
    條第1項第1款之規定，予以宣告緩刑2年，以勵自新。
據上論斷，應依刑事訴訟法第369條第1項前段、第364條、第299條第1項前段，修正前刑法第320條第2項，刑法第2條第1項前段、第41條第1項前段、第74條第1項第1款，刑法施行法第1條之1第1項，判決如主文。　　　　　　　　　　　　　　　
本案經檢察官薛植和提起公訴，檢察官曾鳳鈴到庭執行職務。
中　　華　　民　　國　　109 　年　　12　　月　　22　　日
     　　　　　　 刑事第十六庭  審判長法　官  葉騰瑞
                                      法　官  莊明彰
                                      法　官  廖紋妤
以上正本證明與原本無異。
不得上訴。
                                      書記官  江珮菱
中　　華　　民　　國　　109 　年　　12　　月　　22　　日
附錄：本案論罪科刑法條全文
修正前中華民國刑法第320條（普通竊盜罪、竊佔罪）
意圖為自己或第三人不法之所有，而竊取他人之動產者，為竊盜
罪，處5年以下有期徒刑、拘役或5百元以下罰金。
意圖為自己或第三人不法之利益，而竊佔他人之不動產者，依前
項之規定處斷。
前二項之未遂犯罰之。